【裁判字號】    92,訴,1301
【裁判日期】    920630
【裁判案由】    違反台灣地區與大陸地區人民關係條例等
【裁判全文】
台灣台中地方法院刑事判決                        九十二年度訴字第一三一號
    公  訴  人  台灣台中地方法院檢察署檢察官
    被      告  甲○○
右列被告因違反台灣地區與大陸地區人民關係條例等案件，經檢察官提起公訴（九十
二年度偵字第一四四一號），本院判決如左：
    主      文
甲○○共同違反不得使大陸地區人民非法進入台灣地區之規定，處有期徒刑拾月，併
科罰金新台幣參拾萬元，罰金如易服勞役，以罰金總額與陸個月之日數比例折算。
離婚協議書上偽造之徐倉基、蘇碧、林貴賢、楊金樹署押（簽名）及印文各肆枚，
均沒收。
    事      實
一、甲○○明知陳秋呈、陳俊昌（台灣台中地方法院另以九十年度訴字第二四二五號
    審理）無意與中國大陸地區女子結婚，惟為使中國大陸地區之女子非法進入台灣
    地區，而與陳秋呈、陳俊昌共同基於意圖使大陸地區人民非法進入台灣地區及行
    使偽造文書之犯意聯絡，共謀由陳秋呈、陳俊昌與欲非法進入台灣地區之大陸地
    區女子在大陸地區辦理假結婚，再以依親名義申請來台，辦理成功之後，甲○○
    則每月支付新台幣（下同）三萬元給陳秋呈、陳俊昌。嗣陳秋呈、陳俊昌於八十
    八年三月二十三日，分別與有共同犯意聯絡之大陸地區女子張潔、劉芳在大陸地
    區湖南省衡陽市辦理假結婚，陳秋呈取得（９９）衡證字第０５１５號結婚公證
    書，陳俊昌取得（９９）衡證字第０５１３號結婚公證書，陳秋呈、陳俊昌二人
    隨即於第二日（八十八年三月二十四日）搭機返回台灣，並持上開不實之結婚公
    證書前往財團法人海峽交流基金會認證，均於八十八年四月十六日獲得該基金會
    出具證明。嗣陳秋呈即持大陸地區所核發不實之結婚公證書及團法人海峽交流基
    金會出具之證明，於八十八年四月十九日至台中市北屯區戶政事務所，填寫「結
    婚登記申請書」申請辦理結婚戶籍登記，陳俊昌也持大陸地區所核發不實之結婚
    公證書及團法人海峽交流基金會出具之證明，於八十八年四月二十日至台中市西
    屯區戶政事務所，填寫「結婚登記申請書」申請辦理結婚戶籍登記，而使該二戶
    政機關承辦之公務員將上開不實事項登載於職務上所掌之公文書戶籍資料上，足
    以生損害於戶政機關對於戶政管理之正確性。陳秋呈又於八十八年五月一日，再
    持該登載不實之戶籍謄本等資料，以配偶來台探親為由，填寫「大陸地區人民進
    入台灣地區保證書」，向轄區台中市警察局第五分局北屯派出所申請用印證明，
    取得證明之後，連同上開不實之戶籍謄本公文書，另填寫「大陸地區人民進入台
    灣地區旅行證申請書」，於八十八年五月十日委託不知情之李文忠，向內政部警
    政署入出境管理局，以探親為由，申請大陸地區女子張潔入境來台灣之旅行證，
    陳俊昌也於八十八年五月六日，持登載不實之戶籍謄本等資料，以配偶來台探親
    為由，填寫「大陸地區人民進入台灣地區保證書」，向轄區台中市警察局第四分
    局何安派出所申請用印證明，取得證明之後，連同上開不實之戶籍謄本公文書，
    另填寫「大陸地區人民進入台灣地區旅行證申請書」，於八十八年五月十日委託
    不知情之李文忠，向內政部警政署入出境管理局，以探親為由，申請大陸地區女
    子劉芳入境來台灣之旅行證，使該管公務員不知有偽，於八十八年五月十三日均
    予以核准，並於中華民國臺灣地區旅行證之公文書上登載「探親」之不實事項，
    而發給張潔、劉芳中華民國台灣地區旅行證，並由陳秋呈、陳俊昌代收，渠等隨
    後將上開旅行證交由甲○○再輾轉交與大陸地區女子張潔、劉芳供來台搭機之用
    ，而行使該登載不實之公文書，並於八十八年五月二十五日非法進入臺灣地區，
    足以生損害於戶政機關對於戶籍管理之正確性及警政機關對入出境管理之正確性
    。又甲○○先於八十八年七月二十七日當日或前數日之不詳時間，在不詳之地點
    ，偽造徐倉基、蘇碧、林貴賢、楊金樹等人之印文於偽造之陳秋呈與張潔及陳
    俊昌與劉芳之離婚協議書上，並偽造徐倉基、蘇碧、林貴賢、楊金樹簽名（署
    押）於協議書證人欄上，再交由有犯意聯絡之陳秋呈、陳俊昌，於八十八年七月
    二十七日，分別至台中市北屯區戶政事務所及西屯區戶政事務所，辦理與大陸地
    區女子張潔、劉芳之離婚手續，明知為不實之事項，使戶政機關該管公務員登載
    於職務上所掌之公文書戶籍資料上，足生損害於戶政機關管理戶政資料之正確性
    及徐倉基、蘇碧、林貴賢、楊金樹之權益。嗣因陳秋呈、陳俊昌台中市擄走其
    他大陸地區女子為警查獲，並經陳俊昌具狀向司法機關陳明，始查悉上情。
二、案經台灣台中地方法院移送台灣台中地方法院檢察署檢察官偵查起訴。
    理      由
一、被告甲○○否認有何犯行，辯解稱其雖然有介紹陳秋呈、陳俊昌與大陸地區之女
    子認識，但並不知道他（她）們何時結婚及何時離婚，也不知道他（她）們結婚
    之後，要使大陸地區之女子來台灣，而其是有交付陳秋呈六萬元，但那是陳秋呈
    向其所借用之款項，陳秋呈說要借用十萬元，但當時其只有六萬元，所以只借給
    陳秋呈六萬元，而其並不知道陳秋呈、陳俊昌與大陸地區之女子離婚之事情，當
    然也沒有偽造徐倉基、蘇碧、林貴賢、楊金樹等人之印文、署押及偽造離婚協
    議書之行為云云。惟查被告陳俊昌、陳秋呈於臺灣臺中地方法院檢察署八十八年
    度偵字一八九六四號、九十年度偵字第九四００號及台中地方法院八十八年度重
    訴字第二０一八號、九十年度訴字第二四二五號案件審理時，已經就上開事實供
    陳甚明，核與證人徐倉基、蘇碧、林貴賢、楊金樹於前案偵查中及法院審理時
    證稱渠等未擔任離婚證人之情節相符，此外，復有戶籍謄本、結婚登記申請書、
    離婚協議書及登記申請書、大陸湖南省衡陽市公證處結婚公證書、出生公證書、
    財團法人海峽交流基金會證明、婚姻登記證各及大陸地區人民進入台灣地區旅行
    證申請書、財團法人海峽交流基金會、大陸地區人民進入台灣地區保證書、委託
    書暨被告甲○○、陳俊昌、陳秋呈與大陸地區女子張潔、劉芳等人之入出境資料
    足稽，此業經本院調取上開案件核閱無誤，事證明確。被告雖然以前詞為辯解，
    惟查被告甲○○與陳俊昌、陳秋呈三人係於八十八年三月二十四日，一起由香港
    搭乘中華航空公司ＣＩ６０６號班機返回台灣，其後被告甲○○又自行前往大陸
    地區，並於八十八年五月二十五日，與大陸地區女子張潔、劉芳一起由香港搭乘
    中華航空公司ＣＩ６０８號班機入境台灣，甲○○並交付陳俊昌、陳秋呈金額三
    萬元之支票各一張（發票人張豐裕付款人合作金庫南豐原支庫帳號１２２０４１
    發票日八十八年六月二十八日），此均經台灣台中地方法院審理八十八年度重訴
    字第二０一八號案件時查明，也經本院調取該案卷核實，足以證明被告陳俊昌、
    陳秋呈前開供述為真實，被告甲○○所為辯解乃為推諉卸責之詞，不足以採信。
    綜上所述，本件事證應屬明確，被告甲○○之犯行堪以認定。
二、按臺灣地區與大陸地區人民關係條例第七十九條第一項關於處罰違反同條例第十
    五條第一款所定使大陸地區人民非法進入臺灣地區罪，凡非經合法手續進入者皆
    包含之，行為人使大陸地區人民以假結婚真入境之脫法方式，進入臺灣地區，即
    該當本罪，自不以偷渡進入為限，此有最高法院九十年度台上字第三一八０號判
    決意旨可資參照。查被告甲○○為使大陸地區女子劉芳、張潔非法進入台灣地區
    ，推由陳秋呈、陳俊昌持大陸地區所核發不實之結婚公證書，向戶政事務所辦理
    結婚登記，使該管公務員將此不實之事項登載於戶籍資料上，再持登載不實之戶
    籍謄本等資料，以配偶來台探親為由，向內政部警政署入出境管理局申辦中華民
    國台灣地區旅行證，使該管公務員於核發給劉芳、張潔之中華民國臺灣地區旅行
    證之公文書上登載「探親」之不實事項，而發給張潔、劉芳中華民國台灣地區旅
    行證，由陳秋呈、陳俊昌代收而後將上開旅行證交由甲○○再輾轉交與大陸女子
    張潔、劉芳供來台搭機之用，而行使該登載不實之文書，其後又偽造陳秋呈、陳
    俊昌與大陸地區女子張潔、劉芳之離婚協議書，由陳秋呈、陳俊昌持離婚協議書
    向戶政機關，辦理與大陸地區女子張潔、劉芳之離婚手續，使該管公務員將此不
    實之事項登載於戶籍資料上，自均足以生損害於戶政機關對於結婚、離婚等戶籍
    資料管理之正確性，及警政機關對於入出境管理之正確性。核其所為，係違反台
    灣地區與大陸地區人民關係條例第十五條第一款不得使大陸地區人民非法進入台
    灣地區之規定，而犯同條例第七十九條第一項之罪，及犯刑法第二百十六條、第
    二百十四條之行使使公務人員登載不實公文書罪；被告甲○○就上開犯行與陳秋
    呈、陳俊昌、張潔、劉芳間，有犯意聯絡及行為分擔，為共同正犯；其先後數次
    使公務員登載不實及行使登載不實文書之行為，時間緊接，所犯罪名相同，顯係
    基於概括之犯意為之，為連續犯，依刑法第五十六條之規定以一罪論；又使公務
    員登載不實之低度行為為行使之高度行為所吸收不另論罪。又被告甲○○交予陳
    秋呈、陳俊昌之離婚協議書，係其偽造徐倉基、蘇碧、林貴賢、楊金樹之署押
    及偽造印文，再推由陳秋呈、陳俊昌持離婚協議書向戶政機關，辦理與大陸地區
    女子張潔、劉芳之離婚手續，自足生損害於戶政機關管理戶政資料之正確性及徐
    倉基、蘇碧、林貴賢、楊金樹之權益，此部份所為係犯刑法第二百十六條、第
    二百十條之行使偽造私文書罪，被告甲○○就此部份犯行，與陳秋呈、陳俊昌、
    張潔、劉芳間，也有犯意聯絡及行為分擔，為共同正犯。其偽造簽名及印文為偽
    造私文書之部分行為，偽造後復持以行使，偽造之低度行為為行使之高度行為所
    吸收，均不另論罪，只論以行使偽造私文書罪名；又所犯行使偽造私文書罪與行
    使使公務員登載不實罪及犯台灣地區與大陸地區人民關係條例第七十九條第一項
    之使大陸地區人民非法進入台灣地區罪，有方法、結果之牽連犯關係，依刑法第
    五十五條規定，從較重之違反台灣地區與大陸地區人民關係條例第七十九條第一
    項之罪論處。爰審酌被告與陳俊昌、陳秋呈共謀以假結婚方式讓大陸地區女子非
    法進入台灣，嚴重破壞婚姻制度，並危害於戶政機關對戶籍管理及警政機關對入
    出境管理之正確性，及其犯罪之動機、目的、手段與智識程度暨犯罪後之態度等
    一切情狀，從重量處如主文所示之刑。
三、被告於離婚協議書偽造之徐倉基、蘇碧、林貴賢、楊金樹署押及印文各四枚，
    依刑法第二百十九條規定，不問屬於犯人與否，應宣告沒收之。至本案並沒有扣
    得偽造之徐倉基、蘇碧、林貴賢、楊金樹印章，而偽造印文者，固然以有偽造
    印章為常，然並非偽造印文就當然有偽造印章之行為，本件無證據可證明被告有
    偽造印章之事實，是毋庸依刑法第二百十九條規定宣告沒收印章，併予說明。
據上論斷，應依刑事訴訟法第二百九十九條第一項前段，台灣地區與大陸地區人民關
係條例第七十九條第一項，刑法第十一條前段、第二十八條、第五十六條、第二百十
六條、第二百十四條、第二百十條、第五十五條、第二百十九條、第四十二條第三項
，罰金罰鍰提高標準條例第一條前段，判決如主文判決如主文。
中      華      民        國    九十二    年    六    月    三十    日
                                         法  官    李添興
右正本證明與原本無異。
如不服本判決，應於判決送達後十日內向本院提出上訴狀，上訴於臺灣高等法院臺中
分院( 須附繕本 )。
                                          書記官
中      華      民        國    九十二    年    六    月    三十    日


司法院資訊處製作；財團法人民間司法改革基金會備份。
